臺灣高雄地方法院民事裁定  九十一年聲再字第一四號
    再審聲請人  甲○○
                丙○○
                乙○○○
    再審相對人  板信商業銀行股份有限公司
    法定代理人  丁○○
當事人間請求支付命令事件，再審聲請人對於民國八十七年七月十五日本院八十七年
度促字第三八一九六號支付命令裁定聲請再審，本院裁定如左：
再審之聲請駁回。
再審聲請費用由再審聲請人負擔。
一、再審聲請人略以：按當事人發現未經斟酌之證物或得使用該證物者，但以如經斟
    酌可受較有利之裁判為限，得以再審之訴對確定終局判決聲明不服。裁定已經確
    定，而有第四百九十六條第一項或第四百九十七條之情形者，得準用本編之規定
    ，聲請再審。民事訴訟法第四百九十六條第一項第十三款、第五百零七條定有明
    文。又按最高法院六十八年台上字第二六八四號判例明示：「支付命令屬於裁定
    性質，被上訴人如認支付命令確定前曾經訴訟上和解而有再審原因，得依民事訴
    訟法第五百零七條準用同法第四百九十六條第一項第十二款規定聲請再審。」查
    聲請人丙○○前邀聲請人甲○○、乙○○○為連帶保證人向訴外人保證責任高雄
    市第五信用合作社（下稱高雄五信）借款新台幣（下同）四百萬元（聲請狀誤繕
    為三百五十二萬七千一百四十元），而相對人板信商業銀行股份有限公司（改制
    前為台北縣板橋信用合作社）因與訴外人高雄五信簽訂受讓、讓與契約，並概括
    承受高雄五信之全部營業、資產及負債，相對人即以債務人等未按期繳息尚欠本
    金三百五十二萬七千一百四十元為由，聲請鈞院核發八十七年度促字第三八一九
    六號支付命令，並確定在案。惟高雄五信於八十六年九月六日召開之第二次臨時
    社員代表大會，其中就第十項審議事項即與相對人合併事宜，違反高雄五信章程
    第三十四條第二項之約定，即於未達法定出席人數而逕為表決，經鈞院八十六年
    度訴字第二七六六號判決、臺灣高等法院高雄分院九十年度上更(一)字第十六號判
    決及最高法院九十一年度台上字第一五九號裁定撤銷高雄五信該次臨時社員代表
    大會決議確定，是相對人既無概括承受高雄五信之全部營業、資產、負債，故兩
    造間顯無債權債務關係，相對人自不得對聲請人聲請支付命令。茲因聲請人甫取
    得上開判決，即屬發現未經斟酌之證物，且如經斟酌應可受較有利之判決，而聲
    請人取得上開判決至今未逾三十日不變期間，爰依法聲請再審云云。並提出支付
    命令裁定、民事判決書為證。
二、按送達於應受送達人之住、居所、事務所或營業所行之。發支付命令後，三個月
    內不能送達於債務人者，其命令失其效力。再審之訴不合法者，法院應以裁定駁
    回之，民事訴訟法第一百三十六條第一項、第五百十五條第二項、第五百零二條
    第一項亦有明文。又再審之訴，必須係對確定終局判決或確定之裁定提起之，此
    觀諸同法第五百零七條、第四百九十六條甚明。經查：本院雖於八十七年七月十
    五日以八十七年促字第三八一九六號向再審聲請人核發支付命令，然聲請人丙○○部分，則因其遷移不明而無法合法送達；本院乃發函通知再審相對人，如該部
    分之支付命令未能於支付命令核發後三個月內送達債務人即再審聲請人丙○○，
    該支付命令將失其效力，故命再審相對人立即再查報再審聲請人丙○○之送達處
    所，然再審相對人嗣即未為任何陳報，此經本院依職權調閱上開支付命令卷宗核
    閱屬實，揆諸上開法條規定，就再審聲請人丙○○部分之支付命令即失其效力，
    非該支付命令確定效力所及之人。準此，再審聲請人丙○○其所提出再審之聲請
    即不合法，本院應依民事訴訟法第五百零二條第一項之規定，以裁定駁回該部分
    再審之聲請。
三、次按再審之訴，應於三十日之不變期間內提起，此期間自判決確定時起算，但再
    審之理由知悉在後者，自知悉時起算，民事訴訟法第五百條第一項、第二項定有
    明文。如再審之訴未於三十日不變期間內提起，其再審之訴即為不合法，依同法
    第五百零二條第一項規定，法院應以裁定駁回之。又確定之支付命令雖與確定判
    決有同一之效力，惟支付命令不失為裁定之一種，如有本法所定再審理由，僅得
    對之聲請再審，不得提起再審之訴（最高法院六十八年臺上字二六八四號判例參
    照）；民事訴訟法第五百條所為再審之訴應於判決確定、知悉或發生再審理由時
    起算三十日之不變期間內提起之規定，於聲請再審準用之，不因對於確定判決提
    起再審之訴，或對於確定裁定聲請再審而異其再審期間（最高法院七十四年度臺
    聲字第二二一號裁定參照）。再者，提起再審之訴之原告，如主張其知悉再審理
    由在後，應就此知悉在後之事實，負舉證責任；提起再審之訴，應表明再審理由
    ，及關於再審理由並遵守不變期間之證據，其未表明者無庸命其補正，最高法院
    七十二年度台再字第一四九號裁定、六十年台抗字第五三八號判例亦足資參照。
    經查，再審聲請人固主張伊甫取得前揭本院八十六年度訴字第二七六六號判決、
    台灣高等法院高雄分院九十年度上更(一)字第十六號判決、最高法院九十一年度台
    上字第一五九號裁定等裁判影本，迄今尚未逾三十日之不變期間等語。惟再審聲
    請人甲○○、乙○○○究係於何時取得前揭裁判影本，始知悉再審理由，又再審
    聲請人甲○○、乙○○○取得該裁判影本迄聲請本件再審之時，為何未逾三十日
    之不變期間，均未見再審聲請人甲○○、乙○○○舉證以實其說。是以，本件再
    審聲請人甲○○、乙○○○聲請再審，尚難認已表明遵守不變期間及其證據。準
    此，揆諸首揭說明，本件再審聲請人甲○○、乙○○○聲請再審亦為不合法，且
    無庸命其補正，應予駁回。
四、再按當事人發見未經斟酌之證物或得使用該證物者，得對確定終局判決提起再審
    ，民事訴訟法第四百九十六條第一項第十三款亦有明文，該規定依民事訴訟法五
    百零七條之規定於聲請再審準用之；而民事訴訟法第四百九十六條第一項第十三
    款所謂當事人發現未經斟酌之證物或得使用之證物，係指前訴訟程序事實審之言
    詞辯論終結前已存在之證物，因當事人不知有此，致未經斟酌，現始知之者而言
    （最高法院八十七年度台上字第一一六０號判決、八十二年度台上字第二五八二
    號判決參照）。經查：再審聲請人甲○○、乙○○○固主張因其甫取得本院八十
    六年度訴字第二七六六六號判決、台灣高等法院高雄分院九十年度上更(一)字第十
    六號判決、最高法院九十一年度台上字第一五九號裁定等裁判影本，而該判決係
    屬發現未經斟酌之證物，且如經斟酌應可受較有利之裁判等語。惟再審相對人與
    高雄五信於八十六年九月六日八十六年度第二次臨時社員代表大會決議，雖經本
    院於八十八年五月十五日以八十六年度訴字第二七六六號判決撤銷，嗣於九十一
    年一月二十四日經最高法院以九十一年度台上字一五九號裁定駁回高雄五信之上
    訴確定，此有前揭判決書附卷可稽，是前揭臨時社員代表大會決議於九十一年一
    月二十四日最高法院駁回上訴確定前，該決議因未經撤銷仍屬有效，而就再審聲
    請人甲○○、乙○○○部分之支付命令係於八十七年九月四日確定，即於該支付
    命令確定前，上開臨時社員代表大會尚未經法院判決撤銷；換言之，前揭證物於
    本件支付命令確定前並未存在，揆諸前揭說明，該證物尚與民事訴訟法第四百九
    十六條第一項第十三款所稱之發見未經斟酌之證物或得使用該證物者不符。是以
    ，再審聲請人據此聲請再審，自無理由，亦應予駁回。
五、依民事訴訟法第五百零七條、第五百零五條、第五百零二條第一項、第九十五條
    、第七十八條、第八十五條第一項前段，裁定如主文。
中      華      民      國    九十一    年      五      月    三十      日
                              臺灣高雄地方法院民事第五庭
~B法      官  吳錦佳
右為正本係照原本作成。
如對本裁定抗告須於裁定送達後十日內向本院提出抗告狀。
中      華      民      國    九十一    年      五      月    三十      日
~B法院書記官  馮欽鳳
